臺北高等行政法院判決
　　　　　　　　　　　　　　　　　　 95年度訴字第1530號
　　　　　　　　　　　　　　　.
原　　　告　宇東科技股份有限公司
代　表　人　甲　○○
訴訟代理人　黃章典律師（兼送達代收人）
　　　　　　張哲倫律師
　　　　　　乙○○專利代理人.
被　　　告　經濟部智慧財產局
代　表　人　蔡練生（局長）住同上
訴訟代理人　丙○○
上列當事人間因發明專利申請事件，原告不服經濟部中華民國95
年3月8日經訴字第09506163090 號訴願決定，提起行政訴訟，本
院判決如下：
　　主  文
訴願決定及原處分均撤銷。
被告對原告「可下載週邊裝置韌體程式碼的週邊裝置及方法」
發明專利申請案，應依本判決之法律見解另為處分。
原告其餘之訴駁回。
訴訟費用由原告負擔二分之一，其餘由被告負擔。
　　事  實
一、事實概要：
    原告之前手力捷電腦股份有限公司（下稱力捷公司）前於民
    國90年8 月13日以「可下載週邊裝置韌體程式碼的週邊裝置
    及方法」（下稱系爭案）向被告申請發明專利，經其編為第
    00000000號審查，不予專利。力捷公司不服，申請再審查，
    旋力捷公司變更公司名稱為「力廣科技股份有限公司」（下
    稱力廣公司），案經被告於94年7 月25日以（94）智專三（
    二）04119 字第09420676960 號專利再審查核駁審定書為本
    件仍應不予專利之處分（處分對象仍為力捷公司）。力捷公
    司不服，提起訴願，嗣力廣公司申准將本件專利申請權讓與
    原告，並由原告續行訴願，經遭駁回，遂向本院提起行政訴
    訟。
二、兩造聲明：
　(一)原告聲明：
    1.訴願決定及原處分均撤銷。
    2.命被告就系爭案作成准予專利之審定。
    3.訴訟費用由被告負擔。
  (二)被告聲明：
    1.駁回原告之訴。
    2.訴訟費用由原告負擔。
三、兩造之爭點：系爭案是否有違專利法第22條第4 項之規定，
    不符發明專利要件，而應予以撤銷？
　(一)原告主張之理由：
    1.被告對系爭案審查違法不當，原處分及訴願決定應予以撤
      銷：
      依據專利審查基準2.3.3.3 ，進步性之審查須就各項申請
      專利範圍逐項為之，原處分及訴願決定之審查未就各項申
      請專利範圍逐項為之，乃屬違法。且被告於94年3 月22日
      及94年7 月25日所提再審查案核駁理由先行通知書及再審
      查核駁審定書，未依據專利審查基準之規定，明確指出系
      爭案之發明與諸引證案之技術之間的差異。故被告未依專
      利判定步驟之脫漏，顯然違反其所頒佈之基準，其決定應
      予以撤銷。
    2.系爭案之技術，對照先前技術具有無法預期之功效，並得
      達成降低生產成本之功效，確實具有新穎性及進步性：
      (1)系爭案確可達成降低成本之功效：
        系爭案圖1 所示，週邊裝置100 包含處理器102 、唯
          讀記憶體106 及存取記憶體108 ，其中唯讀記憶體
          106 中儲存有啟動載入程式碼，存取記憶體108 中儲
          存有週邊裝置之韌體程式以控制週邊裝置100 的一般
          性運作。啟動載入程式碼執行的步驟包含：建立與主
          機100 聯繫的介面，下載週邊韌體程式碼及將週邊裝
          置韌體程式碼的儲存位址自唯讀記憶體移至存取記憶
          體中。當儲存位址自唯讀記憶體移至存取記憶體後，
          處理器102 便可自存取記憶體取得週邊裝置的韌體程
          式碼，以使週邊裝置100 進行其他運作。換言之，系
          爭案所請求的週邊裝置在進行韌體更新時，只會更新
          存取記憶體108 的內容而不會更動唯讀記憶體106 的
          內容。相較之下，諸引證案（西元1996年10月15日公
          告之美國第5,566,335 號「METHOD AND APPARATUS
          FOR FIRMWARE UPGRADES IN EMBEDDED SYSTEMS 」專
          利案（下稱引證1 ）；1995年11月14日公告之美國第
          5,467,286 號「METERING UNIT WITH DOWNLOADABLE
          FIRMWARE」專利案（下稱引證2 ）；87年12月11日公
          告之第00000000號「軟體程式載入電氣可程式記憶體
          的方法」發明專利案（下稱引證3 ）；90年5 月28日
          公告之第00000000號「印表機韌體更新之方法」發明
          專利案（下稱引證4 ）所示之週邊裝置韌體與被告所
          指稱能更新韌體的程式碼皆係儲存於存取記憶體中，
          例如引證案2 之EEPROM及引證案3 之電氣可抹除可程
          式唯讀記憶體，故系爭案之記憶體配置顯然與諸引證
          案不同，而得達成降低成本之特徵。
        依系爭案說明書所述，存取記憶體如EEPROM或快閃記
          憶體的價格較唯讀記憶體高，且儲存空間越大價格越
          高。由於諸引證案皆利用較大的存取記憶體一併儲存
          執行更新功能的程式與欲更新的週邊裝置韌體程式，
          而系爭案是利用價格較低的唯讀記憶體來儲存啟動載
          入程式碼，並且利用可重複寫入的存取記憶體來儲存
          需要更新的週邊裝置韌體程式，所以在程式大小相同
          的情況下，系爭案之記憶體成本較諸引證案的記憶體
          成本為低。
      (2)系爭案之各申請專利範圍及其降低成本之功效，相較於
        諸引證案，皆具新穎性及進步性：
        系爭案申請專利範圍第1 項已載明利用唯讀記憶體來
          儲存啟動載入程式碼及利用存取記憶體來儲存週邊裝
          置之韌體程式的技術特徵，且上述技術特徵對照先前
          技術具有無法預期的功效，故系爭案申請專利範圍第
          1 項相較於諸引證案確具新穎性及進步性。由於申請
          專利範圍第2 至7 項係分別直接或間接依附於申請專
          利範圍第1 項並為用以進一步界定第1 項之技術特徵
          之附屬項，故獨立項既具新穎性與進步性，附屬項當
          然具新穎性與進步性。
        系爭案之申請專利範圍第8 及15項揭露一種啟動載入
          裝置，並且依據系爭案說明書之記載，啟動載入裝置
          係為一純硬體且不需由處理器及燒錄在唯讀記憶體的
          啟動載入程式碼來完成其運作。由於諸引證案僅揭露
          利用處理器及程式碼執行更新韌體之功能，故顯然無
          法藉由諸引證案之內容推知系爭案中利用純硬體執行
          啟動載入功能之技術特徵。因此申請專利範圍第8及
          15項相較於諸引證案確具新穎性及進步性。由於申請
          專利範圍第9 至14及16至20項係分別直接或間接依附
          於申請專利範圍第8 及15項並為用以進一步界定第8
          及15項之技術特徵之附屬項，故獨立項既具新穎性與
          進步性，附屬項當然具新穎性與進步性。
        依據被告所公佈之專利審查基準：「若申請專利之發
          明對照先前技術具有無法預期的功效，而其係請求項
          中界定該發明之技術特徵所導致時，該無法預期的功
          效得佐證該發明並非能輕易完成」。再依最高行政法
          院93年判字第1365號判決之意旨，降低生產成本之功
          效，確具進步性，故依據原告前述降低成本之實質功
          效，當可佐證系爭案確有進步性。
    3.被告指出系爭案中將週邊設備韌體程式碼進行分割再分次
      下載之優點無法據以實施：
      (1)如系爭案之說明書所述：「若一次下載全部的週邊裝置
        韌體程式碼，對週邊裝置而言，會佔據太大的儲存空間
        ，且亦須花費較多的下載時間，是以可以將週邊裝置韌
        體程式碼進行切割，當需要其中的某項功能時再下載即
        可使週邊裝置本身的功能可擴充性提昇」。於系爭案所
        請發明之技術領域中具有通常知識者應可了解同一段程
        式碼雖然其內容固定不變，但是在執行過程中會隨著接
        收到的外部指令或反應而產生不同的動作。換言之，熟
        習此項技藝人士可依據系爭案所揭示之內容撰寫一段程
        式碼來啟動不同的程式片段或副程式，以執行不同的功
        能或是將欲下載的韌體程式碼寫入不同的位址，以回應
        不同的外部指令或反應。
      (2)系爭案申請專利範圍並未請求對週邊設備之韌體程式碼
        進行分割以分次下載之技術。換言之，分割韌體程式碼
        以分次下載之技術既非系爭案所請求之專利標的，亦非
        其請求標的之技術特徵，故即便原告未於說明書中詳盡
        地揭露如何實施分割韌體程式碼以分次下載之技術，亦
        無違專利法及其相關法條之規定。
    4.申請專利範圍第8及15項之請求範圍恰當與否及其優點：
      申請專利範圍第15項係關於一種可下載週邊裝置韌體程式
      碼的週邊裝置，其所包含之啟動載入裝置係利用硬體達成
      初始化動作，如說明書所述，「利用硬體達成初始化動作
      ，則在週邊裝置100 中的處理器102 ，僅需執行已儲存在
      存取記憶體108 的週邊裝置軔體程式碼即可…利用硬體的
      啟動載入裝置（未繪出）達成初始化動作，可分擔部分處
      理器102 的工作」。由此可知，申請專利範圍第15項所請
      求之週邊裝置相較於習知技術具有降低處理器之負擔的優
      點。此外，原告反覆參酌申請專利範圍第8 項後認為其請
      求範圍確有過廣之疑慮。因此，如本院命被告另為重新審
      查之處分，原告願刪除申請專利範圍第8 項及其附屬項之
      請求範圍。
  (二)被告主張之理由：
    1.按專利審查基準有關於進步性之審查原則：「進步性之審
　　　查應以每一請求項中所載之發明的整體為對象，亦即將該
      發明所欲解決之問題、解決問題之技術手段及對照先前技
      術之功效作為一整體予以考量，逐項進行判斷」；又本件
      之申請專利範圍第1-7 項和第8-14項所請之專利標的為一
      方法，而該方法中的所有子步驟都是密不可分且缺一不可
      ，更不能單獨執行，當然也無法將各個子步驟自原來的整
      體之方法步驟流程中單獨切割出來，判斷其各個子步驟是
      否具有進步性，也就是說，當專利標的為一方法／步驟／
      流程時，該方法中的所有步驟都應視為一不可分割之技術
      內容來作審查。所以，原告認為被告未將整體之方法中切
      割成各個子步驟，來單獨論究是否具有進步性，與前述之
      專利審查基準「應以方法步驟的整體為對象」之審查原則
      ，有所違背，是故被告尚未有違法不當之處。
    2.引證1之技術內容是：「解決內嵌式系統（Embedded
      System）之韌體（Firmware）版本更新問題」，由其申請
      專利範圍第1 項：「Apparatus for executing a more
      recently installed version of an embedded firmware
      system, the apparatus comprising: …」，和其說明書
      之BACKGROUND AND SUMMARY OF THE INVENTION ：「
      Consider the problem of installing updated
      firmware（i.e., the latest revision ）in an
      embedded control system 」，而內嵌式系統（Embedded
      System）的本身也就是一種內建處理器及記憶體的資訊設
      備，所以引證1 之技術內容也就是為了解決其內建處理器
      與其韌體（Firmware）版本更新問題，故引證1 的技術內
      容及功效和系爭案係屬相同之技術領域；引證2之技術內
      容則是：「根據電氣訊號之波形產生信號去下載更新其計
      量單元的韌體程式碼的方法」，而該「計量單元（
      metering unit ）」也就是一種內建處理器及記憶體的資
      訊設備；引證3 之技術內容是：「藉由軟體程式來載入／
      更新一週邊設備的控制程式的內容於電氣式可程式記憶體
      的方法」，而「控制軟體程式載入於快閃記憶體中或電氣
      可抹除可程式唯讀記憶體中」這就是「韌體」之定義；最
      後，引證4 之技術內容是：「一個應用網路架構來更新印
      表機的韌體更新方法」，該印表機本身也內建了處理器及
      記憶體的一種週邊；故綜前論述，由引證1 、引證2 、引
      證3 和引證4 之技術特徵內容，均已經揭露了「解決週邊
      裝置的韌體的版本更新之問題」，這和系爭案的技術特徵
      內容相同。故系爭案的申請專利範圍第1-7 項和第8-14項
      之「下載週邊裝置韌體程式碼的方法」，經由前述之說明
      可以斷定是不具進步性；同理，系爭案的申請專利範圍第
      15-20 項之應用前述下載週邊裝置韌體程式碼的方法之週
      邊裝置，由圖式之第1 圖（週邊裝置100 ）中所揭露之該
      週邊裝置的組成元件，也無特殊組成元件或與習知技術相
      異進而有顯著的技術功效之處，所以該週邊裝置亦不具進
      步性。
　　3.原告所宣稱之「降低成本的壓力」是無法達成的。因為，
      在系爭案技術特徵內容中與引證案中不同的地方：多加了
      一個唯讀記憶體，而該唯讀記憶體（圖式之第1 圖之106
      ）是採用MaskROM的內容是無法更改的（經過初始化以後
      ），所以，該唯讀記憶體只能存放一些用來更新週邊裝置
      的韌體之初始化動作的程式碼而已，但是最重要的韌體的
      程式碼則是要存放在一「存取記憶體」（圖式之第1 圖之
      108 ），而該「存取記憶體」也就是類似「快閃記憶體
　　　（Flash memory）」或「電氣可抹除可程式唯讀記憶體（
      EEPROM）」這樣的東西，因為要符合「韌體」之技術上定
      義：「將控制軟體之程式碼置於記憶體中」，且該控制軟
      體之程式碼內容又要能夠被更新，唯有這樣的東西才能達
      成（如果是採取類似「唯讀記憶體」的概念，那就無法更
      新其程式碼內容）；同時在其專利說明書：「不需一次下
      載全部的週邊設備韌體程式碼，…，可以將週邊設備韌體
      程式碼進行分割，當需要其中的某項功能時再下載…」，
      前述之技術功效（與習知技術比較之優點）也因為多加了
      「唯讀記憶體」而無法達成。因為週邊設備的韌體程式碼
      內容是會變動的，相對地，經過分割後韌體程式碼內容也
      是變動的，而存放韌體之初始化動作的程式碼的唯讀記憶
      體的內容卻是無法更改的，試問該技術功效要如何達成？
　　理  由
一、系爭案係一種可下載週邊裝置韌體程式碼的週邊裝置及方法
    ，其申請專利範圍共有20項，其中第1項、第8項、第15項為
    獨立項，其餘為附屬項，其獨立項之申請專利範圍內容為：
1.一種可下載週邊裝置韌體程式碼的方法，係有關於將存放在一
  主機中的該週邊裝置韌體程式碼下載至一週邊裝置之力法，其
  中在該週邊裝置中包括一處理器、一唯讀記憶體及一存取記憶
  體，該可下載週邊裝置韌體程式碼的方法包括：
  該處理器執行燒錄於該唯讀記憶體中之一啟動載入程式碼，其
  中該啟動載入程式碼用以自該主機下載該週邊裝置韌體程式碼
  至該存取記憶體中；以及該處理器執行下載於該存取記憶體中
  之該週邊裝置韌體程式碼。
8.一種可下載週邊裝置韌體程式碼的方法，係有關於將存放在一
  主機中的該週邊裝置韌體程式碼下載至一週邊裝置之方法，其
  中在該週邊裝置中包括一存取記憶體，該可下載週邊裝置韌體
  程式碼的方法包括：
  執行一啟動載入程式碼步驟，用以自該主機下載該週邊裝置韌
  體程式碼至該存取記憶體中；以及執行該週邊裝置韌體程式碼
  步驟，用以執行下載於該存取記憶體中之該週邊裝置韌體程式
  碼。
15.一種可下載週邊裝置韌體程式碼的週邊裝置，該週邊裝置與
   一主機相連接，在該主機中包括可使該週邊裝置運作之該週
   邊裝置韌體程式碼，其中該可下載週邊裝置韌體程式碼的週
   邊裝置包括：
   一存取記憶體，用以儲存已下載之該週邊裝置韌體程式碼；
   以及一啟動載入裝置，用以建立與該主機連接之一傳輸介面
   、下載該週邊裝置韌體程式碼及將該週邊裝置韌體程式碼的
   一儲存位址移至該存取記憶體中。
二、原處分核駁理由係以系爭案申請專利範圍第1項至第7項係一
    種可下載週邊裝置韌體程式碼的方法，是讓週邊裝置中的處
    理器執行燒錄於唯讀記憶體中之啟動載入程式碼，其中啟動
    載入程式碼係用以自主機下載週邊裝置韌體程式碼至存取記
    憶體中。之後，處理器會執行下載於存取記憶體之週邊裝置
    韌體程式碼。前述的專利標的範圍：經由下載週邊裝置韌體
    程式碼，更新週邊裝置的韌體，此種技術特徵，其實已見於
    引證1、引證2、引證3和引證4所揭示之內容，系爭案與先前
    習知技術之技術特徵相同，其差異可為所屬技術領域中具有
    通常知識者依申請前之先進技術所能輕易完成，故不具進步
    性。系爭案申請專利範圍第8至第14項之可下載週邊韌體程
    式碼的方法與申請專利範圍第15項至第20項之可下載週邊裝
    置韌體程式碼的週邊裝置，不具進步性的理由也與上述相同
    資為論據。
三、經查，被告於94年3 月22日發文之00000000000 號核駁理由
    先行通知書與其再審查核駁審定書所載之理由內容相同，而
    該核駁理由先行通知書就系爭案發明之技術如何可被各引證
    案所揭露之具體內容並未具體載明，系爭案與各引證案技術
    之間的差異如何，被告亦未記載，而僅泛稱系爭案專利標的
    範圍：經由下載週邊裝置韌體程式碼，更新週邊裝置的韌體
    ，此種技術特徵，其實已見於引證1 、引證2 、引證3 和引
    證4 所揭示之內容，系爭案與先前習知技術之技術特徵相同
    ，其差異可為所屬技術領域中具有通常知識者依申請前之先
    進技術所能輕易完成，故不具進步性。上述理由未引據切確
    引證案技術內容具體說明何以系爭案之該等特徵構件已為引
    證案所揭露，暨其差異部分係屬運用既有技術所能輕易完成
    ，有違明確性原則暨行政處分應記明理由之規定（行政程序
    第5 條、第96條第2 款參照），自有可議。雖然原告就該再
    審查核駁理由先行通知書未申復，但查，被告於再審查核駁
    理由先行通知書未引據切確引證案技術內容具體說明其何以
    系爭案之該等特徵構件已為引證案所揭露，暨其差異部分係
    屬運用既有技術所能輕易完成，既難以憑核，已屬審定應記
    明之理由而未予記明之違法，尚不能以原告未申復即謂被告
    仍得以未予記明理由作為再審查核駁審定書核駁之論據。
四、又系爭案第1項係關於一種可下載週邊裝置韌體程式碼的方
    法，第2項至第7項另就第1項之方法界定在該主機中所包括
    之該週邊裝置韌體程式碼具有可使該週邊裝置運作之複數個
    執行功能；下載於該存取記憶體之該週邊裝置韌體程式碼，
    可為只具有一個該執行功能；下載於該存取記憶體之該週邊
    裝置韌體程式碼，可至少具有一個該執行功能；該唯讀記憶
    體係一遮單式唯讀記憶體；該啟動載入程式碼之執行步驟更
    包括：建立與該主機連繫之一傳輸介面；該啟動載入程式碼
    之執行步驟更包括：將該週邊裝置韌體程式碼的一儲存位址
    自該唯讀記憶體移轉至該存取記憶體中。被告於核駁理由先
    行通知書與其再審查核駁審定書就該附屬特徵如何被引證案
    所揭露，或如何屬該技術領域中具有通常知識者依申請前之
    引證技術所能輕易完成，亦未各別具體敘明，除其審定理由
    不明確外，亦有違逐項審查原則。尚不能以其審定理由中提
    及爭案申請專利範圍第1項至第7項係一種可下載週邊裝置韌
    體程式碼的方法，是讓週邊裝置中的處理器執行燒錄於唯讀
    記憶體中之啟動載入程式碼，其中啟動載入程式碼係用以自
    主機下載週邊裝置韌體程式碼至存取記憶體中。之後，處理
    器會執行下載於存取記憶體之週邊裝置韌體程式碼等語，即
    認被告已就系爭案第1項至第7項之技術內容逐項審查。
五、系爭案第8 項係一種可下載週邊裝置韌體程式碼的方法，係
    有關於將存放在一主機中的該週邊裝置韌體程式碼下載至一
    週邊裝置之方法，其中在該週邊裝置中包括一存取記憶體，
    該可下載週邊裝置韌體程式碼的方法包括：執行一啟動載入
    程式碼步驟，用以自該主機下載該週邊裝置韌體程式碼至該
    存取記憶體中；以及執行該週邊裝置韌體程式碼步驟，用以
    執行下載於該存取記憶體中之該週邊裝置韌體程式碼。與第
    1 項之技術內容並不相同，第15項獨立項係一種可下載週邊
    裝置韌體程式碼的週邊裝置，該物之發明與上述第1 項、第
    8 項方法發明創作內容亦復有異。惟被告均未具體說明上開
    2 獨立項暨其附屬項之附屬特徵如何被引證案所揭露，或如
    何屬該技術領域中具有通常知識者依申請前之引證技術所能
    輕易完成，亦未各別具體敘明，而僅泛詞系爭案申請專利範
    圍第8 至第14項之可下載週邊韌體程式碼的方法與申請專利
    範圍第15項至第20項之可下載週邊裝置韌體程式碼的週邊裝
    置，不具進步性的理由也與第1 項至第7 項相同。理由非惟
    疏漏不明確，且亦有違逐項審查原則。
六、被告於審理中雖就引證1、2、3、4之技術內容加以補充說明
    ，而認由引證1、引證2、引證3和引證4之技術特徵內容，均
    已經揭露了「解決週邊裝置的韌體的版本更新之問題」，這
    和系爭案的技術特徵內容相同。故系爭案的申請專利範圍第
    1-7項和第8-14項之「下載週邊裝置韌體程式碼的方法」，
    經由前述之說明可以斷定是不具進步性；同理，系爭案的申
    請專利範圍第15-20項之應用前述下載週邊裝置韌體程式碼
    的方法之週邊裝置，由圖式之第1圖（週邊裝置100）中所揭
    露之該週邊裝置的組成元件，也無特殊組成元件或與習知技
    術相異進而有顯著的技術功效之處，所以該週邊裝置亦不具
    進步性，且原告所宣稱之「降低成本的壓力」是無法達成的
    等等。惟按，違反程序或方式規定之行政處分就必須記明之
    理由已於事後記明書，僅得於訴願程序終結前為之，得不經
    訴願程序者，僅得於向行政法院起訴前為之始得補正，行政
    程序法第114條第1項第2款、第2項定有明文。因此，被告就
    其應於審定書明確記明之理由於行政訴訟中始行補充，尚不
    能認已符合行政程序法第114條補正之規定。且被告於核駁
    理由先行通知書系爭案技術內容如何被引證案所揭露，或如
    何屬該技術領域中具有通常知識者依申請前之引證技術所能
    輕易完成，既未各別具體敘明，且未逐項審查。由於被告於
    核駁理由先行通知書於逐項審查後，將系爭案符合專利要件
    與不符合專利要件之各請求項載明，具體說明其理由，使原
    告得依其評估決定是否修正或補充其申請專利範圍。則被告
    未於核駁理由先行通知書將其逐項審查後，就關於系爭案符
    合專利要件與不符合專利要件之各請求項分別於通知書載明
    ，具體說明其理由，使原告無從評估決定是否修正或補充其
    申請專利範圍對原告關於被告應依專利法第46條第2 項逐項
    審查後認有不予專利之情事時，在審定前應先通知申請人即
    原告，限期申復之程序利益保障自有妨害。訴願決定就原審
    定上述違法未加指摘而予維持，尚非妥適。原告據此主張撤
    銷訴願決定及原處分，為有理由，應予准許。
七、至原告請求系爭案應准予專利部分，因本件係因被告未引據
    切確引證案技術內容具體說明其何以系爭案之該等特徵構件
    已為引證案所揭露，暨其差異部分係屬運用既有技術所能輕
    易完成，有違行政程序法第5 條、第96條第2 款規定。且就
    系爭案之各請求項亦未逐項審查以確實踐行專利法第46條第
    2 項之程序，又依本件未具體載明核駁理由之情形，尚不能
    認得依於行政訴訟中補充之理由已符合行政程序法第114 條
    補正之規定而應予撤銷。而系爭案是否符合專利要件之實體
    部分，尚須由被告就上述各點再行審查，並於踐行專利法第
    46條第2 項之程序後，另為適法之處分，此部分涉及被告先
    行審定處分之權限行使。且原告已表明參酌申請專利範圍第
    8 項後認為其請求範圍確有過廣之疑慮，被告如另為重新審
    查之處分，原告願刪除申請專利範圍第8 項及其附屬項之請
    求範圍。因此，本件重為審查程序已涉及原告是否得向被告
    申請修正或補充其申請專利範圍之程序利益。本院尚無從於
    本件行政訴訟審理中逕命被告就系爭案應為准予專利處分之
    諭知，故原告此部分之請求，尚非有據，應予駁回，並由被
    告依本院上述法律見解另為處分。兩造就系爭案是否具專利
    要件之實體爭議，因已無從於本件審究，故不另論述，併此
    敘明。
據上論結，本件原告之訴為一部有理由，一部無理由，爰依行政
訴訟法第104條，民事訴訟法第79條，判決如主文。
中　　華　　民　　國　　96　　年　 　4　　月　 12  　 日
                          第三庭審判長法　官  姜素娥
           　　　　　　     　　　　　法　官　曹瑞卿
           　　　　　　     　　　　　法　官  陳國成
上為正本係照原本作成。
如不服本判決，應於送達後20日內向本院提出上訴狀並表明上訴
理由，如於本判決宣示後送達前提起上訴者，應於判決送達後20
日內補提上訴理由書（須按他造人數附繕本）。
中　　華　　民　　國　　96　　年　 　4　　月　 16  　 日
      　　　　　　　　　   　 　      書記官  王英傑
